【裁判字號】    97,家聲,356
【裁判日期】    971120
【裁判案由】    遺產管理人管理費用
【裁判全文】
臺灣臺南地方法院民事裁定             97年度家聲字第356號
聲  請  人  財政部國有財產局臺灣南區辦事處臺南分處
法定代理人  甲○○
上列聲請人聲請酌定遺產管理人報酬事件，本院裁定如下：
    主      文
聲請人財政部國有財產局臺灣南區辦事處臺南分處得請求代為管
理被繼承人黃駿銘遺產之報酬合計為新臺幣壹萬伍仟柒佰肆拾元
。
聲請程序費用新臺幣伍佰元由被繼承人黃駿銘之遺產負擔。
    理      由
一、本件聲請意旨略以：緣聲請人據本院96年度財管字第49號民
    事裁定選任為被繼承人黃駿銘之遺產管理人，雖經聲請人以
    其全體繼承人拋棄繼承顯遺債大於遺產，而提出抗告，但經
    本院合議庭以96年度家抗字第56號民事裁定抗告駁回，而選
    任遺產管理人一事告確定。按被繼承人黃駿銘所遺留坐落於
    臺南市○區○○○段652-14地號等4筆土地及其上門牌臺南
    市○區○○路1段91號建物，資由債權人黃正雄設定最高限
    額抵押權新台幣（下同）480萬元，以為其向該債權人借款
    之擔保；現既因債權人即抵押權人黃正雄對被繼承人黃駿銘
    之債權無法實行而聲請強制執行，並由本院民事執行處97年
    度執字第64165號拍賣抵押物強制執行事件處理中；而以被
    繼承人黃駿銘雖尚遺留有坐落臺南市○○區○○段1023地號
    等4筆土地，惟其均為共有土地，處理不易；因而，以被繼
    承人僅遺有上開不動產，別無其他財產，聲請人對被繼承人
    之遺產管理報酬，只得聲明參與分配，否則無法受償，致極
    需先確定遺產管理報酬。又依據民法第1183條規定，遺產管
    理人得請求報酬，其數額由親屬會議按其勞力及其與被繼承
    人之關係酌定之。惟被繼承人黃駿銘無親屬會議可資酌定報
    酬數額，茲依財政部頒訂「代管無人承認繼承遺產作業要點
    」第14點第(3)款規定：「管理報酬，應依民法第1183條規定
    ，聲請法院酌定，並請優先分配，其請求標準，不得低於孳
    息收入部分10分之3及遺產現值100分之1」，經查被繼承人
    黃駿銘遺產總計新台幣（下同）1,573,948元整。其上揭房
    地之總值係依據本院民事執行處97年度執字第64165號拍賣
    抵押物強制執行事件囑託鑑價之結果及其他土地則以當年度
    （97年度）之公告現值予以計算；因而，管理報酬按遺產價
    值100分之1核算，計為15,740元，故請求核准報酬15,740元
    等語。
二、經查：聲請人主張上開事實，業據提出本院民事執行處97年
    10月6日南院龍97執賢字第64165號函影本1份、不動產估價
    報告書影本1份、土地建物查詢資料影本9件、遺產管理報酬
    計算表1份為證，堪認為實在，則被繼承人之遺產合計為1,5
    73,948元，聲請人請求15,740元之報酬，於法核無不合，應
    予准許。
三、依非訟事件法第157條，裁定如主文。
中    華    民    國    97    年    11    月    20    日
                  家事法庭法  官    楊佳祥
上列為正本係照原本作成。
如對本裁定抗告須於裁定送達後10日內向本院提出抗告狀，並應
繳納抗告費新臺幣1000元。
中    華    民    國    97    年    11    月    20    日
                           書記官   葉芳如


司法院資訊處製作；財團法人民間司法改革基金會備份。
